【裁判字號】    99,審抗,22
【裁判日期】    990226
【裁判案由】    本票裁定
【裁判全文】
臺灣臺北地方法院民事裁定              99年度審抗字第22號
抗  告  人  乙○○
非訟代理人  葉銘功律師
相  對  人  甲○○
上列當事人間請求本票裁定事件，對於本院民國九十九年一月七
日所為98年度司票字第24803 號裁定，提起抗告，本院裁定如下
：
    主    文
原裁定廢棄。
相對人於原審之聲請駁回。
聲請程序費用新台幣參仟元及抗告程序費用新台幣壹仟元均由相
對人負擔。
    理    由
一、相對人於原審聲請意旨略以：伊執有抗告人於民國（下同）
    98年5月13日簽發如原審附表所示之本票二紙（下稱系爭本
    票），內載金額分別為新臺幣（下同）38,000,000元及1,
    520,000元，付款地均在臺北市，利息按年息百分之零計算
    ，免除作成拒絕證書，並免除票據法第89條之通知義務。詎
    相對人於98年12月21日提示後未獲付款，屢向抗告人催討仍
    未獲置理，爰依票據法第123條及非訟事件法第194條之規定
    ，聲請裁定就上開金額及自起訴狀繕本送達翌日起至清償日
    止，依年息百分之六計算之利息准許強制執行等語。原審就
    系爭本票中共計39,520,000元，裁定准予強制執行，其餘聲
    請駁回之。
二、抗告意旨略以：系爭本票載明：「並約定遵守事項如左：一
    、此本票發票人授權持票人依98年度編號：980506借款合約
    書第四條之預定還款日填載本票之到期日，‧‧‧四、本票
    開立係用於98年度編號：980506借款合約書之本金履約擔保
    。」又980506借款合約書第四條載明「四、還款方式：於新
    亞電器股份有限公司（下稱新亞公司）所有之台北縣新莊市
    ○○路564號不動產（下稱系爭不動產）經由板橋地方法院
    拍賣程序拍定後，待板橋地方法院將本債權應分配之價款全
    數匯入兆豐國際商業銀行信託專戶（下稱兆豐專戶）後十五
    個營業日，約定作為預定還款日之時間，由借款人或借款人
    之兆豐專戶匯入本息於甲○○指定之銀行帳戶內。」是系爭
    本票之到期日應為於上開新亞公司所有之不動產經由板橋地
    方法院拍定後，待板橋地方法院將本債權應分配之價款全數
    匯入兆豐專戶後十五個營業日。惟查前揭不動產於99年1 月
    6日始經拍定，板橋地方法院尚未將本債權應分配之價款全
    數匯入兆豐專戶，是系爭本票尚未到期。持票人即相對人未
    依契約約定擅自填載98年12月21日為到期日，有違授權之約
    定，屬無權代理，未經授權人即抗告人事前之同意或事後之
    承認，其所為填載本票到期日之法律行為不生效力，爰提起
    本件抗告等語。
三、按依票據法第124 條準用同法第95條之規定，本票上雖有免
    除作成拒絕證書之記載，執票人仍應於所定期限內，為付款
    之提示，但對於執票人主張未為提示者，應負舉證之責。又
    發票人授權執票人填載票據上應記載之事項，並不限於絕對
    的應記載事項，即相對的應記載事項，亦可授權為之。本票
    應記載到期日而未記載，固不影響其本票效力，但非不可授
    權執票人填載之。執票人在未依授權契約填載到期日並屆期
    時，不得為付款之提示，及對票據債務人行使追索權（最高
    法院67年度台上字第3896號判例意旨參照）。
四、經查，據抗告人提出之借款合約書及台灣金融資產服務股份
    有限公司通知書等件為證，可知系爭不動產於99年1 月6 日
    始進行第四次拍賣程序，相對人於原審主張已於98年12月21
    日提示系爭本票云云，據上開兩造合約書約定內容所示，相
    對人於98年12月21日提示系爭本票並無可能。抗告人主張系
    爭本票依據兩造所簽立之契約書內容尚未到期，相對人未經
    授權填載系爭本票之到期日，應不生效力等語，應屬有據。
    原審未經審酌上開事實即裁定准予強制執行，容有未洽，經
    核其抗告聲明廢棄原裁定，即難謂無理由，原裁定應予廢棄
    ，並裁定如主文所示。
五、依非訟事件法第46條、第21條第2 項、民事訴訟法第492 條
    、第95條、第78條，裁定如主文。
中    華    民    國    99    年    2     月    26    日
                  民事第六庭    審判長  朱漢寶
                                法  官  傅中樂
                                法  官  張瑜鳳
以上正本係照原本作成。
本裁定除以適用法規顯有錯誤為理由，不得再抗告。如提起再抗
告，應於裁定送達後10日內委任律師為訴訟代理人向本院提出再
抗告狀，並繳納再抗告費新臺幣1,000元。
中    華    民    國    99    年    2     月    26    日
                                書記官  羅元秀

司法院資訊處製作；財團法人民間司法改革基金會備份。
